【裁判字號】    91,重訴,40
【裁判日期】    920828
【裁判案由】    殺人
【裁判全文】
臺灣板橋地方法院刑事判決                          九十一年度重訴字第四號
    公  訴  人  臺灣板橋地方法院檢察署檢察官
    被      告  丁○○
    選任辯護人  張泰昌律師
右列被告因殺人案件，經檢察官提起公訴（九十一年度偵字第一五○九三號、第一八
三八二號），本院判決如左：
    主  文
丁○○殺人，處有期徒刑陸年。
水果刀壹把沒收。
    事  實
一、丁○○與王束華係夫妻關係，二人平時因賭博及飲酒問題時常口角，感情不睦。
    民國九十一年八月八日晚上十一時三十分許，丁○○與王束華二人在台北縣蘆洲
    市○○路二二四巷三十八之一號十樓住處聊天，丁○○因之前其子戊○○之女友
    知悉王束華有酗酒及賭博之習慣，而拒絕戊○○前往提親之事，乃勸王束華改掉
    酗酒及賭博之壞習慣，致使王束華不高興，認為戊○○之女友嫌棄她，兩人因而
    發生口角，王束華因而取酒來喝。丁○○亦因與王束華口角齟齬，心生鬱悶，亦
    於家中開了一瓶「二鍋頭」飲用，大約飲了三分之二左右，丁○○因為當時與王
    束華吵架，怕吵了鄰居，旋即攜酒外出至附近之台北縣蘆洲市○○路尼加拉瓜公
    園內，並於公園內將剩餘之三分之一「二鍋頭」喝掉。此時，王束華隨後持家中
    之水果刀一把追出，與丁○○在公園內發生爭吵，並向丁○○挑釁稱：怕死，不
    敢和她拼云云，丁○○不予理會，王束華乃持水果刀欲刺殺丁○○，未刺中，王
    束華再向丁○○挑釁稱：不然將她殺死等語，引起丁○○之憤怒，此時，丁○○
    因酒力發作，心神因而陷於精神耗弱狀態，乃基於普通傷害之意，手持酒瓶毆打
    王束華，王束華則以身體撞擊丁○○，丁○○乃將王束華手持之水果刀奪下，並
    基於殺人之犯意，持水果刀一把刺殺王束華身體，王束華隨即往台北縣蘆洲市○○路二六九巷三之二號「茶棧」泡沫紅茶店方向逃逸，並大呼：「救命，殺人」
    ，丁○○仍持該水果刀一路追殺王束華，王束華於躲進「茶棧」泡沫紅茶店內趴
    倒在地後，丁○○仍持刀進入該店，並右手持刀往王束華背後刺殺一刀，合計丁○○共手刃王束華十三刀（(一)右眼角一刀刺傷，傷口長一公分，深零點五公分。
    (二)左下顎三條淺劃創，長二至五公分。(三)左肩二刀，其中一刀為淺削創，長六公
    分，另一刀為穿透傷。(四)左側季肋部一刀，傷口長三點五公分，由前往後深入五
    公分，傷及左側最後一根肋骨，刺中胃前壁。(五)左肘有二刀，皆為穿透傷，一刀
    由肘外穿向肘內，另一刀在肘外皮下穿透。(六)背部有四刀，其中二刀在右肩胛部
    被骨骼擋住，各長四公分。一刀在右背，經過第八肋間，傷及第八肋骨，刺中右
    下肺葉，方向由後往前略往下，造成右側胸腔積血三百西西。一刀在左背經過第
    五根肋骨，刺中左上肺葉及左下肺葉，方向由後往前略往下，造成左側胸腔積血
    三百西西，及多量失血於體外。）直至王束華不支倒地。嗣經路人丙○○、乙○○見狀後，丙○○即衝上前去用腳踹倒丁○○，將丁○○制壓於地，並報警處理
    。王束華經送醫後，延至九十一年八月九日凌晨零時三十分許，仍因遭多處銳器
    傷引起出血性休克而告不治。
二、案經台北縣政府警察局蘆洲分局報請台灣板橋地方法院檢察署檢察官之偵查起訴
    。
    理  由
一、訊遽被告丁○○固坦承持刀殺害其妻王束華之行為，惟矢口否認其有殺人之犯意
    ，辯稱：當時因喝酒，已經迷迷糊糊了，連人已被殺死我都不知道，後來我很後
    悔云云。然查：
（一）右揭被害人王束華係遭被告丁○○以水果刀殺害之犯罪事實，業據被告丁○○
      於警訊及偵審中坦承不諱，核與現場目擊證人丙○○、乙○○於本院訊問時所
      證述之情節相符。被告丁○○於本訊問時供稱：「刀子是我太太拿的。當時我
      們在家裡討論大兒子的婚事，女方知道我太太生活習性不好，喜歡賭博之類的
      ，女方不喜歡，所以我下班後準備和我太太溝通，勸他改一改。溝通時，我太
      太發脾氣，說如果女孩子不喜歡，他就不答應這門婚事，並說如果我答應他們
      結婚，他就要和我拼生死，當時我太太有喝了三、四杯藥酒，一直和我亂，我
      就開了一瓶金門高梁，我喝了約三分之一，我們講到晚上十一點多，因為她還
      在亂，我怕吵到鄰居，就把酒拿到公園去喝，過一陣子我太太跟過來，用手肘
      撞我，說要跟我拼，我不理他，忽然間他從身上拿初一把水果刀要殺我，我就
      用酒瓶把刀子撞開，刀子掉下，後來刀子怎麼拿起來，怎麼殺了我的太太，我
      已經迷迷糊糊了，連人已被殺死我都不知道。後來我很後悔。：：：我在家就
      喝了三分之二「二鍋頭」，因為當時吵鬧我怕吵了鄰居，就把剩餘的酒拿到公
      園，到了公園就把剩餘的三分之一喝掉。我太太又跑道經原來吵，說我怕死，
      不敢和他拼，我不理他，他就拿刀殺我，我就拿空酒瓶打他，他沒有刺到我，
      這時候我氣起來，酒也發作，所以殺了他我也不知道怎麼回事。（平常酒量？
      ）平常大概約半瓶「二鍋頭」就醉了。但是案發當時心情實在不好，所以就多
      喝了」等語（見本院九十一年十二月四日及九十二年一月二十三日筆錄）。觀
      諸被告丁○○對於案發當時之經過，於警訊及本院訊問中，均尚能清晰記憶，
      並知悉一己行為之性質與違法性，足見於案發當時，行為時之精神，對於外界
      事務尚非全然缺乏知覺理會及判斷作用，而無自由決定之能力（經本院函請台
      北市立療養院進行精神鑑定，亦同此認定，以該鑑定單位之精神鑑定報告書一
      件附卷可稽）。是被告辯稱其對於殺害王束華之行為完全無知覺云云，顯不可
      採。
（二）然證人乙○○於本院訊問時亦證稱：「我當時在一家泡沫紅茶店喝茶，要出來
      買香煙，走出門口，看到一名婦人，邊跑邊喊「救命啊。殺人」（台語發音）
      。庭上被告跟在後面說，那是我老婆，你們不要管，那名婦人被檳榔攤老闆建
      議躲到泡沫紅茶店，結果嫌犯也跟進去，我們再進去時，婦人已經躺在地上了
      。（當時時間？）大約晚上十一、二點左右。（看到被害人時，身上有傷否？
      ）有。我看到被害人手上有割傷。（庭上被告當時有拿刀否？）有。類似水果
      刀，刀刃蠻長的。（看到被告時，被告有喝酒否？）有。他身上全身酒味，臉
      是紅的。走路蹣跚，好像一般喝醉酒似的，連跑帶追。（被告還有無說其他的
      話？）無。（被告當時意識，你覺得如何？）他看起來好像不知道自己在幹嘛
      。好像殺紅了眼」（見本院九十二年一月九日筆錄）。證人丙○○亦證稱：「
      當時我在乙○○旁邊。（當時被告精神狀態如何？）就是喝醉了，不清楚自己
      在做什麼。我有聞到酒味。我進去泡沫紅茶店時，婦人已經躺在地上，嫌犯背
      對著我，我就衝過去，踹他一腳，他就倒在地上，我就用手抓住他的雙手，他
      沒有反抗，因為我的力氣還算蠻大的」等語。證人戊○○稱「我到所時喊我父
      親，他就抬頭看我就低頭，好像不認識我」等語。證人甲○○證稱「人是爛醉
      如泥，可以看出很明顯酒醉，但是沒有昏睡」等語。而被告於為警查獲逮補時
      ，在台北縣警察局蘆洲分局蘆洲派出所偵訊時，其警訊筆錄記載「兇嫌酒醉無
      法回答，酒測值為零點七八／Ｌ（即每公升零點七八毫克）」，當時訊問時間
      為九十一年八月九日凌晨零時三十分，至第二次訊問時為同日七時七分，酒測
      值為每公升零點三毫克，斯時距被告行為時已逾七時三十七分，被告身體酒精
      濃度仍逾法定標準，顯見被告於行為時已因飲酒而受酒精之影響，斟酌案發當
      時現場目擊證人丙○○、乙○○之證述、現場處理警員甲○○之供述，及被告
      之子戊○○之證述，被告行為當時顯然因飲酒至醉陷於精神耗弱，上開台北市
      立療養院出具之精神鑑定報告書雖另認為被告自由決定意思之能力，雖因酒精
      作用而有下降，然未達較普通人之平均程度，認尚未達精神耗弱狀態云云，尚
      與本院前揭查證不符，鑑定報告僅為形成法院心證之資料，對於法院之審判並
      無拘束力，本院本於真實發現，綜合犯罪前後之一切狀況，予以適當之判斷，
      要非法所不許，不得僅以鑑定報告為判決之唯一依據。
（三）而被害人王束華之致命傷確係為被告持水果刀刺及胸腔之二刀，引起出血性休
      克死亡，亦經檢察官督同法醫師相驗、解剖屬實，有驗斷書、相驗屍體證明書
      、勘驗筆錄及法務部法醫研究所鑑定書在卷足憑，並有被告殺人用之水果刀一
      把扣案可佐。
（四）被告刺殺被害人王束華等情，並經案發現場之泡沫紅茶店之監視錄影器錄下案
      發當時之情景，亦有錄影帶翻拍照片九張，及現場照片二十張在卷可稽，且經
      證人乙○○、丙○○分別於警訊陳明在卷，綜上，足認被告之供述與事實相符
      ，本件事證明確，被告犯行洵堪認定。
二、核被告丁○○所為，係犯刑法第二百七十一條第一項之殺人罪。被告行為時係精
    神耗弱人之行為，應依刑法第十九條第二項規定減輕其刑。爰審酌被告犯罪之動
    機係臨時起意，犯罪前所受之剌激係因渠妻平時有賭博及酗酒之惡習，積欠賭債
    ，被告再三規勸死者，死者仍置若罔聞，造成家庭破裂，被告長期受金錢及感情
    之壓力，於飲酒後鑄下大錯，惟其犯罪之手段仍屬激烈，所生之危害重大，犯罪
    後坦承部分犯行之態度等一切情狀，量處如主文所示之刑，以資懲儆並勵自新。
    扣案之水果刀一把為被告所有，並係供本件犯罪所用之物，應依刑法第三十八條
    第一項第二款宣告沒收。
據上論斷，應依刑事訴訟法第二百九十九條第一項前段，刑法第二百七十一條第一項
、第十九條第二項、第三十八條第一項第二款，判決如主文。
本案經檢察官楊勝男到庭執行職務
中      華      民      國    九十二    年      八      月    二十八    日
              臺灣板橋地方法院刑事第一庭
                                      法  官   胡  堅  勤
右正本證明與原本無異。
如不服本判決，應於判決送達後十日內，向本院提出上訴狀。
                                      書記官   吳  詩  琳
中      華      民      國    九十二    年      八      月    二十八    日
附錄本案所犯法條全文
中華民國刑法第二百七十一條第一項
(普通殺人罪)
殺人者，處死刑、無期徒刑或十年以上有期徒刑。
前項之未遂犯罰之。
預備犯第一項之罪者，處二年以下有期徒刑。


司法院資訊處製作；財團法人民間司法改革基金會備份。
